臺灣高等法院高雄分院刑事判決　　 93年度上更(一)字第356號
上　訴　人
即　被　告　乙○○
選任辯護人　吳春生律師
上列上訴人因強盜等案件，不服臺灣高雄地方法院93年度訴字第
3456號中華民國93年2 月2 日第一審判決（起訴案號：臺灣高雄
地方法院檢察署91年度偵字第23652 號），提起上訴，判決後，
經最高法院發回更審，本院判決如下：
    主  文
原判決關於乙○○搶奪暨其定執行刑部分均撤銷。
乙○○被訴搶奪部分無罪。
其他上訴駁回。
    事  實
一、乙○○曾於民國83年間因違反肅清煙毒條例、麻醉藥品管理
    條例等案件，經本院各判處有期徒刑3 年、3 月，應執行有
    期徒刑3 年2 月確定，復於84年間，因麻醉藥品管理條例案
    件，經臺灣高雄地方法院判處有期徒刑4 月確定，二案件接
    續執行，於85年5 月22日假釋，於假釋期間，又於86年間因
    搶奪、麻醉藥品管理條例等案件，經臺灣高雄地方法院先後
    判處有期徒刑8 月、6 月確定，並經裁定應執行有期徒刑1
    年，前開假釋亦因而被撤銷，應接續執行殘刑有期徒刑2 年
    1 日，而於86年7 月11日入監執行，於88年12月10日假釋，
    於89年3 月26日假釋期滿未經撤銷，視為執行完畢。嗣於91
    年8 月12日21時15分許，乙○○與劉英和（已經判處罪刑確
    定）共同騎乘一未懸掛車牌之機車，行經高雄縣橋頭鄉仕隆
    村重劃公園，見公園四周僅有甲○○與其女友己○○2 人，
    認有機可趁，竟共同基於意圖為自己不法所有之犯意聯絡，
    由劉英和持其所有客觀上對人身具危險性可作為兇器使用之
    西瓜刀1 把，自後架住甲○○脖子，命甲○○蹲下並交出身
    上所有之現金及金項鍊，並以手勢表示若不從，將用刀砍殺
    而作勢脅迫，乙○○則押住己○○在旁，命己○○亦須交出
    身上之金項鍊，而以此強暴、脅迫之方式，至使甲○○、己○○2 人均不能抗拒，甲○○遂交付其所有之新臺幣（下同
    ）2 萬4,000 元、金項鍊1 條；己○○則交付其所有之金項
    鍊1 條。嗣於同年8 月24日20時許，乙○○騎乘一未懸掛車
    牌之重型機車（車牌號碼OKW-493 號，車牌取下置於該機車
    置物箱內），後載劉英和，沿高雄縣橋頭鄉○○路由東向西
    行駛途中，為警發現該機車未懸掛車牌，形跡可疑而加以攔
    檢，乙○○見狀立即迴轉，劉英和亦迅即將所攜帶之西瓜刀
    棄置於高雄縣橋頭鄉○○路18號前，不久為警逮捕，並扣得
    該把西瓜刀，而循線查悉上情。
二、案經高雄縣警察局岡山分局移送臺灣高雄地方法院檢察署檢
    察官偵查起訴。
    理  由
壹、有罪部分：
一、本件證人甲○○於警詢中就其與己○○2 人於前揭時地如何
    遭被告與劉英和2 人強盜之過程所為供述，雖與其於原審及
    本院前審所為證述情節相符，惟證人於警詢曾供述被告與劉
    英和2 人係共乘一部未懸掛車牌之機車乙情，然證人於原審
    及本院前審就此情節均未述及，故就此部分情節，自可視為
    其於警詢中及法院審理時之供述有部分陳述不符之情形，本
    院審酌其等於警詢中之證述距案發日較近，當時記憶自較深
    刻，可立即反應所知，不致因時隔日久而遺忘案情；且較無
    來自被告或其他成員同庭在場之壓力而出於虛偽不實之指證
    ，或事後串謀而故為迴護被告之機會，揆諸上開說明，其於
    警詢中所為之陳述，客觀上應具有較可信之特別情況，且亦
    為證明犯罪事實存否所必要，況且被告、辯護人於本院準備
    程序中亦同意證人甲○○之警詢筆錄得作為證據，依上揭規
    定，其於警詢中之證言自有證據能力。
二、訊據上訴人即被告（下稱被告）乙○○坦承於前揭時地，因
    所騎乘之重型機車未懸掛車牌，形跡可疑，遭警攔查，後載
    之劉英和隨即將隨身攜帶之西瓜刀一把丟棄，而遭警逮捕，
    並查扣該把西瓜刀等事實，然矢口否認有前揭強盜犯行，辯
    稱：我在91年8 月12日至17日止，每日晚間均由丙○○載送
    往醫院看病，且伊當時左手受傷，不可能去強盜，證人甲○○之指認有誤，且伊為警查獲時機車未懸車牌是因車牌掉落
    ，手痛無力懸掛車牌云云。
三、經查：
  (一)被告乙○○與劉英和於上述時地，共同強盜被害人甲○○、
    己○○身上財物之事實，業據證人甲○○於警詢時供述：「
    劉英和與乙○○持西瓜刀，騎未懸掛車牌之機車，由劉英和
    用西瓜刀架在我脖子上，乙○○將我女朋友己○○押到一旁
    ，叫我們將身上財物全部拿出來，待我們將財物交出，他們
    得手後揚長而去」等語（警卷第10頁）；於原審證述：「我
    與我女友己○○當時在高雄縣橋頭鄉仕隆村重劃公園內在逛
    夜市，逛完夜市，我與己○○手牽手要到重劃區開車時，被
    告劉英和拿著西瓜刀架在我脖子上，是從我後面架住我，他
    是叫我把錢拿出來，不然就做出手勢要砍我的樣子。被告乙○○抓住我女友己○○，劉英和叫我蹲下交出錢及項鍊，乙○○則叫我女友把項鍊交出來，當時因不能抗拒，就交付身
    上財物，我被搶了2 萬4,000 元左右及金項鍊1 條，己○○
    被搶金項鍊1 條。他們得手後就揚長而去，當時的燈光暈很
    暗，但是因為歹徒離我很近，所以我可以清楚的辨識他們的
    長相。被告二人就是當時強盜的歹徒，扣案西瓜刀就是歹徒
    所持之刀刃。歹徒只有一人持刀，是劉英和持刀的並做手勢
    。」等語（原審卷第213 至217 頁）；本院前審證稱：「我
    與女友己○○一同逛完夜市，準備開車回家，正要開車門時
    ，被告乙○○就騎車過來，劉英和下車用西瓜刀架住我脖子
    ，叫我蹲在右前車門前，己○○被乙○○帶到旁邊蹲下來，
    他們叫我拿錢包出來，又叫我拔下純金項鍊，我將錢包、金
    項鍊拔下來交給劉英和」等語（本院前審卷第90頁），證人
    己○○於本院前審亦為相同之指訴（本院前審卷第87至89頁
    ）。經核證人甲○○、己○○之指述悉相符合，且其二人分
    別於原審及本院當庭指認，均明確表示被告即為案發當時強
    盜之歹徒中1 人無誤。又被害人甲○○遭強盜後確實有報案
    乙情，有高雄縣政府警察局岡山分局93年12月28日岡警刑字
    第0930015304號函所附報案紀錄影本1 份在卷可稽，足徵證
    人甲○○於原審證述遭強盜後有報案之語，與事實相符。至
    於其於警詢時曾供述：「.. 因 想說人平安，花錢消災，故
    未報案」之語（警卷第11頁），惟對照該份警詢筆錄之記載
    ，當時員警係問以「... 當時為何未報案？」之語，被害人
    甲○○始為如上之回答，可徵被害人警詢時供述未報案之情
    ，顯然是受員警誘導所致，且被害人遭強盜後確實有向警方
    報案，既經查明如前，被害人甲○○警詢時如上之供述，既
    是受員警誘導詢問所為之供述，自不影響其供述遭強盜經過
    之真實性，僅併此敘明。
  (二)被害人甲○○、己○○與被告素不相識，衡諸常情，應無設
    詞誣陷被告之可能，渠等之指訴，堪予採信。此外，復有西
    瓜刀一把扣案可稽。再者，被告與劉英和2 人於91年8 月24
    日晚間，由被告乙○○騎乘未懸車牌之機車，後載劉英和，
    劉英和並身藏西瓜刀一把，途中遇警攔檢時，被告立即迴轉
    ，劉英和並迅速將其攜帶之西瓜刀一支丟棄在高雄縣橋頭鄉
    ○○路18號前等情，亦經證人即逮捕被告2 人之警員洪嘉模
    於原審證述詳盡（原審卷第85頁），被告於劉英和2 人遭警
    逮捕時之情狀，核與被害人甲○○、己○○指述之情節相符
    ，益徵其等2 人上開指訴應非子虛。被告乙○○及劉英和雖
    均辯稱：被警查獲當日，是劉英和要找人討債，所以攜帶西
    瓜刀，該機車之車牌是於91年8 月24日19時許自行脫落云云
    。然按諸一般經驗法則，機車車牌係經由螺絲固定，若非外
    力介入，實無自行脫落之可能，而騎機車前往債務人處催討
    債務，亦無攜帶西瓜刀並卸下車牌行駛之必要。是被告此部
    分辯解，委不足採。
  (三)據證人丙○○於原審證稱：乙○○在91年8 月份左手有受傷
    ，乙○○告訴我是被東西刺到受傷的，我於91年7 月底因脊
    椎骨髓炎出院開始做復健時，就看到他的手已經受傷了，乙○○有借我的健保卡到岡山劉光雄醫院治療手傷，而且有開
    刀，是我陪他去的，到達劉光雄醫院的方式是我向乙○○借
    汽車，由我開車去的，後來乙○○就自己去醫院，乙○○把
    健保卡還我時已經蓋了3 、4 格，且有告訴我他去就醫幾次
    ，我無法確定乙○○在91年8 月12、17日有就醫，但乙○○
    手開刀後左手整隻手都有包紮，快到91年9 月份左右才看到
    他的手沒有包紮，他開刀後手很痛無法拿取物品等語（原審
    卷第234 至236 頁），證諸劉光雄醫院94年1 月10日岡劉醫
    字第940103號函覆：丙○○分別於91年8 月10日、12日、14
    日及18日因左手蜂窩組織炎到該醫院門診等情，並有病歷乙
    紙在卷可佐，雖被告乙○○與證人丙○○就被告乙○○受傷
    之時間及原因、就醫治療之時間及次數、前往就醫之方式等
    問題，2 人所述情節不盡相符，然參酌被告乙○○逾91年8
    月24日為警查獲後所拍攝之照片觀之，被告乙○○左手以紗
    布包紮，足徵被告乙○○左手受傷確屬實情，自不因證人與
    被告所述有上開不符之處，即謂被告抗辯本案發生前後，左
    手受傷之情為不可採。但被告乙○○係慣用右手之人，平日
    做事並無使用左手習慣等情，為被告乙○○所不否認，且經
    證人丙○○證述明確（原審卷第237 頁），證諸被告乙○○
    為警查獲時係騎乘未懸掛車牌之機車後載劉英和，且被告左
    手確實以紗布包紮等情，已論述如前，足證被告乙○○之左
    手於91年8 月間雖曾受傷包紮，其傷勢亦顯然無礙其平日行
    動，至為明灼。參酌前揭證人甲○○證述：被告乙○○係騎
    乘未懸掛車牌機車之人，此情亦與被告為警查獲時之情節相
    符，另被害人甲○○、己○○被強盜時，一人遭歹徒持西瓜
    刀架住脖子，一人為歹徒抓住之情，可知被害人與強盜之歹
    徒間之距離不遠，衡情其2 人應能清楚看見歹徒之面目，是
    以證人甲○○、己○○2 人指認被告即為當時強盜歹徒中要
    己○○拔下項鍊之人，應無誤認之虞。
  (四)綜上所述，被告乙○○上開辯解，實難採信。事證明確，被
    告前開犯行足堪認定。
四、按扣案之西瓜刀，刀刃部分為不鏽鋼材質，長約35公分，刀
    鋒銳利，刀柄部分長約10公分等情，業經原審法院當庭勘驗
    無訛，製有勘驗筆錄可稽（原審卷第259 頁），並有照片1
    幀（警卷第16頁）附卷可憑，該西瓜刀客觀上足以對人之生
    命、身體及安全構成威脅，可供兇器使用甚明。核被告乙○○與劉英和共同持西瓜刀強盜被害人甲○○、己○○所有財
    物之行為，係犯刑法第330 條第1 項之攜帶兇器強盜罪。被
    告乙○○與劉英和二人間，就持西瓜刀強盜甲○○、己○○
    之犯行，有犯意聯絡及行為分擔，為共同正犯。被告乙○○
    以一攜帶凶器強盜行為強盜被害人甲○○、己○○之財物，
    侵害二被害人之同種法益，係一行為而觸犯數罪名之同種想
    像競合犯，依刑法第55條規定，應從一重論處。被告曾於83
    年間因違反肅清煙毒條例、麻醉藥品管理條例等案件，經本
    院各判處有期徒刑3 年、3 月，應執行有期徒刑3 年2 月確
    定，復於84年間，因麻醉藥品管理條例案件，經臺灣高雄地
    方法院判處有期徒刑4 月確定，二案件接續執行，於85年5
    月22日假釋，於假釋期間，又於86年間因搶奪、麻醉藥品管
    理條例等案件，經臺灣高雄地方法院先後判處有期徒刑8 月
    、6 月確定，並經裁定應執行有期徒刑1 年，前開假釋亦因
    而被撤銷，應接續執行殘刑有期徒刑2 年1 日，而於86年7
    月11日入監執行，於88年12月10日假釋，於89年3 月26日假
    釋期滿未經撤銷，視為執行完畢之情，有臺灣高等法院全國
    前案紀錄表、被告乙○○臺灣嘉義監獄假釋出獄人交付保護
    管束名冊及函文等在卷可稽（原審卷59、60頁），被告於有
    期徒刑執行完畢後5 年以內再犯本件最輕本刑為有期徒刑以
    上之罪，為累犯，應依法加重其刑。
貳、無罪部分：
一、公訴意旨另以：被告乙○○與劉英和另基於共同意圖為自己
    不法所有之犯意聯絡，於91年8 月17日21時10分，在高雄縣
    橋頭鄉○○村○○街上，由乙○○騎乘一未懸掛機車牌照之
    機車，後載劉英和，並持上述客觀上對人身具危險性足資為
    兇器使用之西瓜刀1 把，因見路上僅有戊○○○1 人，遂由
    劉英和出手搶奪戊○○○夾於左手腋下之皮包1 只（內有現
    金1 萬2,000 元及郵局提款卡），得手後，2 人猶回頭瞪戊○○○一眼，才疾駛而去。因認被告另涉犯刑法第326 條第
    1 項之加重搶奪罪嫌。
二、按犯罪事實應依證據認定之，無證據不得認定犯罪事實，刑
    事訴訟法第154 條第2 項定有明文。又認定犯罪事實所憑之
    證據，雖不以直接證據為限，間接證據亦包括在內；然而無
    論係直接或間接證據，其為訴訟上之證明，須於通常一般之
    人均不致有所懷疑，而得確信其為真實之程度者，始得據為
    有罪之認定，倘其證明尚未達到此一程度，而有合理性之懷
    疑存在時，即難為有罪之認定。再者，告訴人之告訴係以使
    被告受刑事訴追為目的，是其陳述是否與事實相符，仍應調
    查其他證據以資審認，此有最高法院52年台上字第1300號、
    76 年 度台上字第4986號判例可資參照。
三、公訴意旨認被告乙○○涉有前揭加重搶奪罪嫌，無非係以被
    害人戊○○○警詢及偵查中之指述為其唯一論據。訊據被告
    則堅詞否認有上開指述之搶奪犯行，並以前開情詞置辯。
四、按證人即被害人戊○○○於警詢時供述，屬於被告以外之人
    ，於審判外之言詞陳述，且查無同法第159 條之1 至之5 等
    例外得以之作為證據之各種情形，其所為之陳述應無證據能
    力。又其於檢察官偵查中所為之陳述（見偵查卷第27、28頁
    ），並未曾提及檢察官在偵查時有不法取供之情形，且被告
    及辯護人雖反對該項供述得具有證據能力，惟未釋明上開供
    述有顯不可信之情況，依上說明，其於偵查中之證言自具有
    證據能力，均合先敘明。
五、經查：證人即被害人戊○○○於偵查中雖指認被告即是被害
    人遭搶奪當日騎乘機車之人之語，惟觀之卷附指認表雖有：
    一名搶嫌黑色上衣；另一名穿花格子上衣之記載，惟被害人
    於指認前既並未具體描述嫌犯特徵，衡情上開記錄應是依據
    指認表中之照片而為陳述，佐以指認表中另記載：「雖未完
    全看到嫌犯之臉，但我一眼就能認出該兩名歹徒」云云，則
    被害人既已坦認未看到嫌犯之臉，則其憑何可以確信被告即
    是搶嫌之一，實令人質疑。另其於偵訊時供述：「... 是警
    方循線捉到通知我指認.. 」 之語（偵查卷第28頁），惟依
    其於警訊時所為：「因為損失情形輕微，怕麻煩所以沒有報
    案」之供述（警卷第6 頁反面，彈劾證據），則其既未報案
    ，何以警方於逮捕被告後，會通知其到場指認，亦啟人疑竇
    。綜上論述，證人戊○○○前揭指認及指述，既有前揭瑕疵
    可指，自難憑採為不利於被告之證據。此外，復查無其他積
    極證據足以證明被告有何公訴人指述之搶奪犯行，被告被訴
    搶奪罪自屬不能證明。
、原判決就被告加重強盜犯行部分，原判決適用刑法第28條、
    第330 條第1 項、第55條、第47條、第38條第1 項第2 款規
    定，並審酌被告正值青壯年之際，不思以正當途徑獲取財物
    ，竟起意持刀強盜他人財物，所為誠屬非是，且所犯持刀強
    盜他人財物之犯罪手段影響危害社會治安甚鉅，犯罪對被害
    人財產及身心危害非淺，及犯後否認犯行，並無悔意之犯罪
    後態度及前科素行等一切情狀，量處有期徒刑9 年，並說明
    扣案之西瓜刀1 把，為供被告犯罪所用之物，且據共犯劉英
    和供述係其所有之物，爰依刑法第38條第1 項第2 款規定宣
    告沒收。經核原判決此部分認事用法並無違誤，量刑亦稱妥
    適，被告上訴意旨否認犯行並指摘原判決不當，為無理由，
    應予駁回。
肆、原判決就被告加重搶奪犯行部分未詳為推求，遽為論罪科刑
    之判決，即有未恰，被告執此聲明上訴，指摘原判決不當，
    為有理由，應由本院將原判決關於被告乙○○加重搶奪部分
    及其定執行刑部分均撤銷改判，並為被告此部分無罪之判決
    。
伍、同案被告劉英和已經原審判處罪刑，並經本院前審駁回上訴
    確定，不再論列，附此敘明。
據上論結，應依刑事訴訟法第368 條、第369 條第1 項前段、第
364 條、第301 條第1 項，判決如主文。
本案經檢察官丁○○到庭執行職務。
中　　華　　民　　國　　94　　年　　3 　　月　　9 　　日
　　　　　　　　　刑事第七庭  審判長法　官    莊飛宗
                                    法　官    曾逸誠
                                    法　官    黃三友
以上正本證明與原本無異。
如不服本判決應於收受本判決後10日內向本院提出上訴書狀，其
未敘述上訴理由者，並得於提起上訴後10日內向本院補提理由書
狀（均須按他造當事人之人數附繕本）「切勿逕送上級法院」。
中　　華　　民　　國　　94　　年　　3 　　月　　11　　日
　　　　　　　　　　　　　　　　　　書記官     黃玉珠
附錄本件判決論罪科刑法條：
刑法第330 條第1 項
犯強盜罪而有第321 條第1 項各款情形之一者，處7 年以上有期
徒刑。
